臺灣高等法院民事裁定　　　　　　　　　 96年度抗字第606號
抗　告　人　　丙○○
訴訟代理人　　盧柏岑律師
　　　　　　　陳素芬律師
相　對　人　　阿波羅投資股份有限公司
兼法定代理人　戊○○
相　對　人　　乙○○
　　　　　　　甲○○
　　　　　　　丁○○○
共　　　同
訴訟代理人　　林合民律師
　　　　　　　魏憶龍律師
上列當事人間定暫時狀態假處分事件，抗告人對於中華民國96年
2月13日臺灣士林地方法院96年度裁全字第271號裁定提起抗告，
本院裁定如下：
    主    文
抗告駁回。
抗告訴訟費用由抗告人負擔。
    理    由
一、抗告人於原法院聲請意旨略以：(一)伊與案外人羅玉珍於民國
    95年4月27日與中央投資股份有限公司（ 以下稱中投公司）
    簽訂股權買賣契約書（以下稱系爭股權買賣契約書），約定
    以新臺幣（下同）31億4368萬餘元，購買中投公司得處分之
    中央電影事業股份有限公司（以下稱中影公司）之股份48,3
    64,434股。中投公司依伊之指定將中影股權移轉42,866,449
    股至相對人阿波羅投資股份有限公司（以下稱阿波羅公司）
    名下，並於股權移轉登記後，召開中影公司之臨時股東會，
    修改章程並全數選任阿波羅公司之法人代表6人， 分別擔任
    中影公司之5董1監。阿波羅公司為相對人戊○○於90年間設
    立登記之紙上公司（無積極營業或實質資產），股東僅有戊
    ○○、蔡博倫2人， 分別持有4,499,995股及5股，由相對人
    戊○○擔任董事長。為保護伊所購買借名登記於阿波羅公司
    名下之中影股權，戊○○與伊約定，將戊○○掌控之阿波羅
    公司全部股份讓與伊，並指派2董1監（阿波羅公司有3董1監
    ），伊為酬謝戊○○之媒介及後續協助處理中影事務，乃支
    持戊○○繼續擔任阿波羅公司董事長及中影公司董事長，並
    同意事成之後，以支付阿波羅公司股款5千萬元之名義支付
    相對人戊○○酬金。(二)95年6月5日戊○○將阿波羅公司股份
    移轉予伊及伊妹莊名葳，並於同年8月1日舉行股東臨時會，
    選舉伊、莊名葳及戊○○擔任董事、莊天來擔任監察人。嗣
    戊○○因覬覦阿波羅公司名下之中影股權， 竟於95年9月12
    日以偽造阿波羅公司股東臨時會議事錄之方式，侵奪伊及莊
    名葳所有之阿波羅公司股份，亦即仍以股東戊○○、蔡博倫
    名義參加之股東臨時會（以下稱系爭股東臨時會），全面改
    選相對人戊○○、乙○○、甲○○、丁○○○擔任阿波羅公
    司之董監事，並推選戊○○擔任董事長，進而辦理公司變更
    登記。(三)阿波羅公司之監察人莊天來嗣已另於95年10月10日
    依公司法第220條規定召開股東臨時會議， 改選莊名葳、伊
    及吳成麟為阿波羅公司之董事，新任董事隨即召開董事臨時
    會推選莊名葳擔任董事長。(四)戊○○侵奪伊所有之阿波羅公
    司股份，藉以操控伊購買價值31億餘元之中影股權，再藉由
    改派阿波羅公司擔任中影公司之法人代表董事，以掌控處理
    中影公司資產，如不儘速禁止相對人戊○○、乙○○、甲○
    ○、丁○○○等行使阿波羅公司董、監事職權，勢必造成伊
    重大且難以回復之損害。爰依民事訴訟法第538條第1項規定
    ，請求禁止相對人戊○○處分、行使阿波羅投資股份有限公
    司股東權，並禁止相對人戊○○、乙○○、甲○○、丁○○
    ○行使阿波羅投資股份有限公司之董事、監察人職權，並由
    抗告人、莊名葳、吳成麟、莊天來行使阿波羅公司之董監事
    職權及股東權，並陳明願供擔保以補釋明之不足等語。經原
    法院駁回其聲請，抗告人不服，提起抗告。並以伊已向原法
    院起訴請求確認(1)戊○○與阿波羅公司間之股東權利義務關
    係不存在。(2)阿波羅公司系爭股東臨時會決議不存在。(2)阿
    波羅公司與戊○○間之董事委任關係不存在等為由，減縮請
    求(1)在原法院上開案件判決（以下稱系爭本案訴訟）確定前
    ，禁止戊○○、乙○○及甲○○行使阿波羅公司董事職權；
    (2)禁止丁○○○行使阿波羅公司監察人職權；由抗告人、莊
    名葳、吳成麟行使阿波羅公司董事職權；由莊天來行使阿波
    羅公司監察人職權（見本院卷(2)第76頁）。
二、按公司設立登記後，有應登記之事項而不登記，或已登記之
    事項有變更而不為變更之登記者，不得以其事項對抗第三人
    ，公司法第12條定有明文。查相對人阿波羅公司之法定代理
    人現登記為戊○○，有公司登記變更登記表、公司登記資料
    可憑（見本院卷(1)第67頁、126頁）。抗告人雖主張， 阿波
    羅公司之監察人莊天來 另於95年10月10日依公司法第220條
    規定召開股東，改選伊、莊名葳及吳成麟為阿波羅公司之董
    事，新任董事隨即召開董事臨時會推選莊名葳擔任董事長，
    故本件阿波羅公司之法定代理人應為莊名葳，並提出股東臨
    時會及董事會議事錄為證（見本院卷(1)第74、75頁）。惟查
    ，抗告人主張系爭股東臨時會改選戊○○、乙○○、甲○○
    、丁○○○為董監事之決議無效，而提起系爭本案訴訟，惟
    在該本案訴訟確定前，阿波羅公司登記之法定代理人為戊○
    ○，其對外具有絕對之對抗效力，戊○○對外仍得代表公司
    。至莊天來於95年10月10日召開之股東會暨其後改選莊名葳
    為董事長之董事會已經相對人否認其效力，且依上開阿波羅
    公司之登記資料所示， 該公司於95年9月20日最後異動登記
    日所登記之監察人為丁○○○，是在系爭本案訴訟確定選舉
    丁○○○為監察人之系爭股東臨時會不存在前，莊天來不具
    阿波羅公司合法監察人之身分，則其於95年10月10日以監察
    人身分召集之股東會，即屬無召集權人召集之股東會，自不
    能為有效之決議，其所為之決議當然自始無決議之效力。故
    在系爭本案訴訟確認阿波羅公司系爭股東臨時會決議不存在
    ，及該公司與戊○○間之董事委任關係不存在確定前，本件
    仍應以戊○○為阿波羅公司之法定代理人，合先敘明。
三、按於爭執之法律關係，為防止發生重大之損害或避免急迫之
    危險或有其他相類之情形而有必要時，得聲請為定暫時狀態
    之處分，民事訴訟法第538條第1項定有明文。又請求及假扣
    押之原因，應釋明之；此規定於假處分及定暫時狀態之處分
    ，準用之，同法第526條第1項、 第538條之4、第533條復有
    明定。因此，聲請定暫時狀態之處分，自須釋明於爭執之法
    律關係有(一)為防止發生重大之損害而有必要；或(二)避免急迫
    之危險而有必要；或(三)其他相類情形而有必要等之情形。另
    定暫時狀態之處分，係預為實現本案請求之內容，對當事人
    權益影響甚鉅，是除有發生重大之損害，或急迫的危險之可
    能外，定暫時狀態之處分必須是防止損害或避免急迫危險之
    發生所必要的方法，如非即時定暫時狀態其損害就無法彌補
    ，始得為之。是必要情事，乃假處分原因，倘不能釋明必要
    情事存在，即無就爭執之法律關係，定暫時狀態之必要。經
    查：
  (一)抗告人主張，伊與羅玉珍向中投公司購買中影公司48,364,4
    34股份，其中42,866,449股移轉至戊○○為負責人之阿波羅
    公司名下，其後中影公司召開臨時股東會，全數選任阿波羅
    公司之法人代表6人， 分別擔任中影公司之5董1監，伊為保
    護所購買登記於阿波羅公司名下之中影股權，乃與戊○○約
    定，由戊○○將其掌控之阿波羅公司全部股份讓與伊，並辦
    畢交割手續，阿波羅公司遂於同年8月1日舉行股東臨時會，
    選舉伊、莊名葳及戊○○擔任董事、莊天來擔任監察人。嗣
    戊○○ 竟於95年9月12日以偽造阿波羅公司股東臨時會議事
    錄之方式，改選戊○○、乙○○、甲○○、丁○○○擔任阿
    波羅公司之董監事，並推選戊○○擔任董事長，進而辦理公
    司變更登記，伊已提起系爭本案訴訟等情，業據其提出股權
    買賣契約書、通知、保管憑據、中影公司股東臨時會及董事
    會議事錄、證券交易稅繳款書、95年8月1日阿波羅公司股東
    臨時會議事錄、 95年9月12日阿波羅公司股東臨時會及董事
    會議事錄、變更減縮聲明暨準備狀影本等件為證，足認兩造
    間就系爭股東臨時會決議存否及阿波羅公司與戊○○、乙○
    ○、甲○○、丁○○○間之董事、監察人委任之法律關係有
    所爭執，抗告人已為釋明。
  (二)抗告人前主張其為防免者，乃戊○○任意侵奪處分伊所購買
    之中影股權，並透過擔任中影公司法人代表董事身分，掌控
    處分中影公司資產，致登記於阿波羅公司名下由伊出資購買
    之中影股權，受有重大且難以回復之損害云云。然查：
  1.阿波羅公司自中投公司實際移轉之股權為42,866,449股，期
    間並未變動，乃兩造所不爭（ 見本院卷(2)第192-193頁），
    而阿波羅公司於96年6月15日、 同6月29日、同年7月13日將
    上開中影公司股權24,868,449股移轉登記予富聯國際投資股
    份有限公司（以下稱富聯公司）、11,100,000股移轉登記予
    清晞電子股份有限公司（ 以下稱清晞公司）、155,000股移
    轉登記予戊○○，有股票轉讓過戶申請書、證交稅繳款書等
    件附卷為證（ 見本院卷(2)第167-173頁），並為抗告人所不
    爭，另6,743,000股之股票則於96年6月29日交付抗告人與吳
    成麟共同領取，惟尚未辦妥股權過戶登記，亦為抗告人所自
    承（ 見本院卷(2)第108頁），並有切結書、股票轉讓過戶申
    請書在卷為證（ 見本院卷(2)第46、166頁），是阿波羅公司
    依系爭股權買賣契約書取得之中影股份42,866,449股，已全
    數移轉登記予富聯公司、清晞公司、戊○○，並將股票交付
    抗告人及吳成麟，抗告人並自承該部分股票已無被相對人處
    分之危險（見本院卷第192頁背面），則前開中影股份42,86
    6,449股， 已無從再由阿波羅公司予以處分，抗告人前所主
    張，為防止相對人戊○○、乙○○、甲○○、丁○○○處分
    伊所購買登記於阿波羅公司之中影股權，造成重大且難以回
    復之損害，而有定暫時狀態必要云云，即不可採。
  3.中影公司於96年7月31日召開96年度第1次股東臨時會，全面
    改選5位董事及1位監察人，全數由富聯公司之法人代表當選
    ，並於同日推選林麗珍為董事長，相對人戊○○並辭任總經
    理，有中影公司股東臨時會議事錄、董事會議事錄附於本院
    卷可稽（ 見本院卷(2)第174-185頁），是阿波羅公司已非中
    影公司之法人董事，戊○○無從透過阿波羅公司法人代表身
    分擔任中影公司董事，而掌控處理中影公司資產。抗告人亦
    自承，相對人戊○○、乙○○、甲○○、丁○○○現已無處
    分中影公司資產的危險（ 見本院卷第192頁背面），則其前
    主張相對人戊○○透過擔任中影公司法人代表董事身分，掌
    控處分中影公司資產之危險，亦已不存在。
  (三)抗告人另主張，目前聲請定暫時狀態之原因為：(1)中影公司
    前依阿波羅公司名下之中影股權總數給付該公司58,283,272
    元減資款（以下稱系爭減資款），有遭相對人戊○○、乙○
    ○、甲○○、丁○○○處分之危險。(2)阿波羅公司前開移轉
    予清晞公司中影股權所得7億餘元， 有遭相對人戊○○、乙
    ○○、甲○○、 丁○○○處分之危險（見本院卷第192頁背
    面），並提出現金股利發放清冊為證。但查：
  1.抗告人主張，戊○○已於95年6月5日將阿波羅公司之全部股
    份移轉予伊4,499,995股及莊名葳5股，固據其提出證券交易
    稅繳款證書及公司變更登記事項卡為證， 惟其尚未交付5千
    萬元股款予相對人戊○○，乃兩造所不爭，抗告人雖稱，阿
    波羅公司僅係紙上公司並無任何價值， 該5千萬元原係約定
    給付予戊○○媒介及協助中影股權移轉事務之報酬，而以阿
    波羅公司股款名義為之云云。但相對人辯稱，阿波羅公司之
    每股淨值約5.53元，業據其提出資產負債表為證，並為抗告
    人所不爭（見本院卷(2)第3頁）， 是抗告人稱阿波羅公司為
    紙上公司無任何價值，已非可採，而抗告人既自承尚未給付
    上開5千萬元，則無論其性質為股款或媒介報酬，均無改抗
    告人自阿波羅公司移轉股份未支付對價之事實。
  2.中投公司前以抗告人擔任中影公司副董事長期間，不當挪用
    中影公司1億餘元， 涉有業務侵占罪嫌為由，向臺灣臺北地
    方法院地方法院檢察署提出告發，另中影公司亦以抗告人挪
    用資金7億餘元提出告訴， 有刑事告發狀及告訴狀在卷可稽
    （ 見本院卷(1)第173-209頁）。中影公司與阿波羅公司則於
    96年1月12日簽訂權利轉讓書， 約定中影公司因阿波羅公司
    指定 之法人代表即抗告人挪用中影公司資金751,360,000元
    由阿波羅公司償還中影公司，並自中影公司取得對抗告人之
    償還請求權、損害賠償請求權等（ 見本院卷(1)第379頁），
    阿波羅公司復已向莊名葳提起刑事偽造文書罪之自訴（見本
    院卷(2)第68-69頁）。
  3.依戊○○、丙○○、 羅玉珍於95年4月27日簽署之合作協議
    書第1條、第4條分別約定：「甲方、乙方、丙方（簡稱「立
    協議書人」）皆同意（附件）股權買賣協議書（簡稱「主約
    」，即系爭股權買賣同意書）所列條項，並同意依本協議書
    之約定，負起主約之買方義務，以及行使主約之買方權利」
    「甲方（羅玉珍）、乙方（丙○○）同意由丙方（戊○○）
    規劃執行中影公司資產處理及增減資事宜，以便經由中影公
    司資產處理及增減資程序取得資金支付主約規定之第三次付
    款、第四次付款及第五次付款；若增減資取得之資金不足支
    付主約規定之付款，則由乙方負主要責任籌措，不足額再由
    丙方協調籌措； 另甲方或乙方在主約規定之第5次付款完成
    前，自中影公司增減資取得款項，僅限於支付主約規定之買
    方交割付款金額…」（見原法院卷第89頁），足認依該合作
    協議書約定，本件買賣中影股權之資金係由抗告人、戊○○
    及羅玉珍三方合作籌措取得，是相對人主張，阿波羅公司名
    下之減資款應由全體出資人按出資比例分配，非屬抗告人一
    人所有等語，應為可採。且因阿波羅公司前應中投公司要求
    出具「連帶保證同意確認書」，對系爭股權協議書買方即抗
    告人與羅玉珍之義務負連帶保證責任（ 見本院卷(1)第322頁
    ），乃於中投公司未同意解除阿波羅公司之連帶保證責任前
    ，先行將減資款1/2分配予各投資人， 其餘部分待阿波羅公
    解除連帶保證責任後再行結算，有律師函在卷為憑（見本院
    卷(2)第98頁）。另抗告人主張阿波羅公司前開移轉予清晞公
    司中影股權所得7億餘元， 相對人戊○○、乙○○、甲○○
    、丁○○○已辯稱，抗告人前利用擔任中影公司副董事長職
    務非法淘空中影公司7億5千餘萬元，由阿波羅公司及戊○○
    代償，阿波羅公司乃自應轉讓予抗告人之中影股權中扣抵，
    而由實際籌措資金之戊○○行使購股權並移轉予戊○○及其
    所指定之清晞公司，阿波羅公司實際未因轉讓中影公司股權
    予清晞公司而取得任何股款，並提出代償明細為證。
  4.是姑不論，抗告人主張相對人戊○○、乙○○、甲○○、丁
    ○○○有何處分系爭減資款之危險未舉證釋明，縱其主張為
    真，其所受之損害充其量為阿波羅公司前開移轉予清晞公司
    中影股權所得7億餘元，及依其出資比例應分配之減資款（
    依本院卷(2)第98頁為87,659,000元），且該損害非不得以金
    錢賠償之，即難謂有不能回復之危險。惟若准許抗告人所請
    ，禁止抗告人戊○○、乙○○及甲○○行使阿波羅公司董事
    職權、禁止丁○○○行使阿波羅公司監察人職權、而由抗告
    人、莊名葳、吳成麟行使阿波羅公司董事職權、由莊天來行
    使阿波羅公司監察人職權，將使尚未實際支付阿波羅公司5
    千萬元股款對價之抗告人，取得阿波羅公司經營權，並存在
    藉以妨礙阿波羅公司向抗告人追償前開751,360,000元、 影
    響中投公司、中影公司對抗告人刑事追訴之調查、阻礙阿波
    羅公司對莊名葳進行刑事自訴、系爭減資款遭據為己有等危
    險，其中就未付5千萬元股款、未能追償751,360,000元及系
    爭減資款遭據為己為之損害，即已大於抗告人所受之損害，
    遑論妨礙阿波羅公司對莊名葳之刑事追訴以及在中投公司、
    中影公司對抗告人刑事訴訟案件中影響證據調查等危險，更
    非金錢賠償所能計算，是比較衡量兩造所受之損害及利益，
    應認本件無假處分之必要，且此要件之欠缺不得以擔保補足
    之。原法院駁回抗告人之聲請，核無不合。抗告意旨仍執前
    詞，指摘原裁定不當，聲明廢棄，為無理由，應予駁回。
四、據上論結，本件抗告為無理由，爰裁定如主文。
中　　華　　民　　國　　96　　年　　10　　月　　 1　　日
                    民事第十一庭
                        審判長法　官   鄭雅萍
　　　　　　　　　　　        法　官　 薛中興
　　　　　　　　　　        　法　官 　詹文馨
正本係照原本作成。
本裁定除以適用法規顯有錯誤為理由，並經本院許可外，不得再
抗告。如提起再抗告，應於收受後10日內委任律師為訴訟代理人
向本院提出再抗告狀。並繳納再抗告費新台幣１千元。
中　　華　　民　　國　　96　　年　　10　　月　　4 　　日
　　　　　　　　　　　　　　　書記官   周淑靜
